臺北高等行政法院判決　　　　　　　　　　　　　　九十二年度訴字第三○○二號
　　　　　　　　　　　　　　　.
　　原　　　告　薇裕工業股份有限公司
　　代　表　人　甲○○董事長.
　　訴訟代理人　丙○○
　　被　　　告　經濟部智慧財產局
　　代　表　人　蔡練生（局長）
　　訴訟代理人　丁○○
　　參　加　人　乙○○
右當事人間因商標評定事件，原告不服經濟部中華民國九十二年四月二十九日經訴字
第○九二○六二○八五○○號訴願決定，提起行政訴訟，本院判決如左：
　　主  文
原告之訴駁回。
訴訟費用由原告負擔。
　　事  實
一、事實概要：原告於民國（下同）七十七年八月三日以「薇裕及圖KOYO UJ18973
    VOCI」聯合商標，指定使用於當時商標法施行細則第二十四條所定商品及服務分
    類表第八十二類之各種汽機車零件及其組件，向被告（原經濟部中央標準局，八
    十八年一月二十六日改制為經濟部智慧財產局）申請註冊，經被告准列為註冊第
    四三九五○三號聯合商標（下稱系爭聯合商標，圖樣如附圖一所示），並於八十
    七年四月十六日延展註冊。嗣參加人於九十一年六月二十一日以系爭聯合商標有
    違延展註冊時商標法第三十七條第一項第七款之規定，檢具註冊第一五九七八號
    「光洋KOYO」、第一八○○八五號「KOYO」等商標（下稱據以評定商標，圖樣如
    附圖二所示），對之申請評定，經被告審查，以九十二年一月七日中台評字第九
    一○二四○號商標評定書為系爭聯合商標之延展註冊應為無效之處分。原告不服
    ，提起訴願，遭決定駁回，遂提起行政訴訟。
二、兩造聲明：
　　(一)原告聲明：
      訴願決定及原處分均撤銷。
　　(二)被告聲明：
      如主文所示。
三、兩造之爭點：
    系爭聯合商標是否有違延展註冊時商標法第三十七條第一項第七款之規定，而應
    為延展註冊無效之處分？
　　(一)原告主張：
      1.本件訴訟之爭議點有下列數項：
        (1)原告所有註冊第四三九五○三號「薇裕及圖KOYO UJ18973 VOCI」與據以
          評定所引用之兩引證案註冊第一五九七八號「光洋koyo」及第一八○○八
          五號「koyo」，其引證兩案是否與系爭案構成近似與否？
        (2)系爭案是否襲用自據以評定商標，而有致公眾誤信之虞，是否有以不公平
          競爭之目的，非出於自創而抄襲他人已使用之商標？
        (3)系爭案之評定申請人（即本案之參加人），其能作為本評定案之利害關係
          人，主要是該參加人仿冒原告之系爭聯合商標，其為規避刑責始對本案提
          起評定案之申請，然查參加人用此兩引證案作為據以評定之證據，如其所
          主張，系爭案被撤銷而不復存在，但其先前之仿冒行徑，是否反而有侵害
          據以評定商標之公訴刑責呢？因之，其利害關係人之主張顯有違法理正義
          之嫌？
        (4)系爭聯合商標之外文「KOYO UJ18973 VOCI」內所示「KOYO」與原告所有
          註冊第四四三六六四號「莊國士KOYOLB」及註冊第六四一二九八號「
          KOYOLB UJ」之英文「KOYOLB」及「KOYOLB UJ」為近似之再申請註冊，所
          以焉能認定系爭聯合商標就是抄襲自據以評定商標？
        (5)系爭聯合商標自七十七年申請註冊後，其使用系爭商標為我國賺取為數可
          觀之外匯乃為事實，其歷年使用商標之銷售報稅都逾新台幣億元以上之金
          額，可知其使用該系爭聯合商標於我國內亦較據以評定之日商商標為早，
          是系爭聯合商標註冊非為襲用他人之商標，亦非有以不公平競爭之目的才
          提起註冊之申請者；
      2.由上述五點之爭議點，現逐一再詳為說明如下：
        (1)按所謂「欺罔公眾之虞者」，依司法院院字第一六一一號解釋：「需襲用
          他人『夙著盛譽』之註冊商標，使用於非同一商品，如其性質相同或近似
          ，易使人誤認其商品為他人出品而購買者，即為欺罔公眾之一種。」，而
          所謂「夙著盛譽」之「世所共知」者，依司法院院字第一○○八號解釋：
          「所謂『世所共知』，係指呈請註冊之區域一般所共知者而言。」又司法
          院大法官會議議決釋字第一○四號解釋謂：「商標法第二條第八款所稱世
          所共知，係指中華民國境內一般所共知者而言。」是主張之商標為世所共
          知夙著盛譽者，必該商品行銷中華民國全境為一般所共知之商品標章而言
          。查，本件據以評定之引證案所發生世所共知之日期，依資料顯示係在八
          十三年以後（即一九九四年）才透過總代理「培林貿易有限公司」持續進
          口於我國市場銷售；然發生於系爭案之爾後所達世所共知之商標，其是否
          能判定系爭案即會使人誤認其商品為他人出品而購買，其在時間上有很大
          之爭議性；再者，系爭聯合商標註冊至今已屆十六年之久，而該商標之知
          名度亦為公眾所共知之商標，其存在之使用事實與據以評定商標有很大之
          區別性，因其兩案併存之事實已久，同為消費公眾所共知之兩註冊商標，
          所以一般消費公眾斷不會有誤信問題發生之虞者。
        (2)按商標法施行細則第三十一條規定：「本法第三十七條第一項第七款之適
          用，指以不公平競爭之目的，非出於自創而抄他人已使用之商標或標章申
          請註冊並有致公眾誤信之虞者；所襲用者不以著名商標或標章而使用於同
          一或類似商品為限。」
          系爭聯合商標圖樣上之英文數及阿拉伯數字「KOYO UJ18973VOCI」，係
            將其構成一圓形圖樣意匠設計，應知其構成圓圈圖樣根本非襲用自他人
            商標而成，實乃為自創之商標圖形，因之其商標圖樣近似之問題已除，
            何來有使公眾誤信之問題呢？商標近似的判定態樣，大致可分為：
            Ａ、外觀近似。
            Ｂ、讀音近似。
            Ｃ、觀念近似。
            Ｄ、意匠近似。
          現就系爭聯合商標與據以評定商標兩者商標圖樣來分析：
            Ａ、依外觀近似而論：從兩商標圖樣的外觀上看根本不會使人發生混同
　　            誤認的可能。
            Ｂ、依讀音近似而論：就系爭聯合商標之英文字數及唱呼及視覺之圓形
                圖樣與據以評定商標之「KOYO」字數又完全不一樣，所以讀音之多
                寡有別，因之，兩者差異頗大。
            Ｃ、依觀念近似而論：就系爭聯合商標圖樣之實質意義根本不相同或相
                似於據以評定商標之「KOYO」，亦不容易讓購買人聯想為據以評定
                商標之「KOYO」而產生誤認之問題。
            Ｄ、依意匠近似而論：就系爭聯合商標與據以評定商標之布局構造方面
                很輕易的能分辨彼此。
          再舉一被告官署之異議審查案例以為佐證商標近似與否之論斷基準，前
            「經濟部中央標準局」所為之中台異字第八三○五二二號之商標異議審
            定書後段之審定意旨：「．．．，惟查本件審定第六三五三九二號『薇
            裕NSKUJ』商標圖樣係由中文『薇裕』及外文『NSKUJ』所聯合組成，而
            與據以異議商標圖樣，中文部分截然不同，即外文「NSK」與「NSKUJ
            」相較，雖均有相同「NSK」，惟二者字母多寡不同，且字尾差別顯然
            予人寓目印象自迥然有別；又讀音上一般消費者僅能逐字唱呼，故亦可
            區別，綜上所述，一般商品購買人於異時異地隔離觀察或連續唱呼之際
            ，客觀上尚無產生混同誤認之虞，應非屬近似之商標，揆諸前揭說明，
            本件商標自無首揭諸法條之適用。爰依商標法第四十九條之規定審定如
            主文異議不成立。」由此案例可證系爭聯合商標與與據以以評定商標為
            非近似性，已無庸置疑。
          系爭聯合商標自七十七年申請註冊後，其使用系爭商標在歷年來之銷售
            亦逾新台幣億元以上之金額，且系爭聯合商標使用於我國內亦較據以評
            定商標為早，是系爭聯合商標之註冊非為襲用他人之商標，亦非有以不
            公平競爭之目的才提起註冊之申請。
      3.由上得見，系爭聯合商標在延展註冊前或延展註冊後之使用已為一般消費使
        用者所認知之商標，且系爭聯合商標從申請至今已使用十五年之久，所以一
        件商標之註冊使用後，不能因為法有變更就一昧扼殺硬指抄襲他人之商標，
        且查經濟部訴願決定書理由第四頁後段竟然審謂：「‧‧‧。經查，關係人
        檢送之証據資料觀之，其據以評定之日商光洋精工股份有限公司所有之『
        koyo』商標，‧‧‧，且自一九九四年起透過代理商行銷我國市場，‧‧‧
        ，於系爭商標八十七年獲准延展註冊前已為我國消費者所知悉，因此，被告
        認定據以評定商標所表彰之商品信譽於系爭商標延展註冊日前已為我國消費
        者所知悉，並無不合。‧‧‧。」，由觀其中之「‧‧‧於系爭商標八十七
        年獲准延展註冊前已為我國消費者所知悉‧‧‧。」，此種論述實難令原告
        心服，原因在於系爭聯合商標延展於八十七年，然其使用係於七十七年間，
        而該系爭聯合商標於其時為一般消費者所熟知早於據以評定商標，因此訴願
        之此論乃有誤解法律之虞。
      4.再就本案之參加人是否為為適格之利害關係人：依前行政法院「五十年度判
        字第四四號判決判例得知：本案之參加人「乙○○」與據以評定商標並無利
        害關係，亦非該註冊商標之主體人，而參加人雖被原告依據系爭聯合商標專
        用權提起仿冒商標權之告訴在案，然而該參加人為求脫罪，竟以仿冒商標之
        參加人身份作為本案之利害關係人，逕對系爭聯合商標提起評定申請，其利
        害人之適格問題，有待認定之必要。另查本案之參加人「乙○○」於行政訴
        訟之參加人陳述狀中舉出原告之他案被無辜判刑之資料，參加人明知系爭聯
        合商標與據以評定商標之近似性較少，而其仿冒據以評定商標之事實更為顯
        著，即參閱附件三所舉參加人公司之產品包裝盒與據以評定商標之包裝盒相
        為比較，則可輕易斷定誰為不良之業者。由上之舉述，雖與本案無關聯性，
        而旨在顯露本案參加人之不當心態，更顯示本件評定案，實有違反公平正義
        原則之處。
      5.綜前論結，可知參加人應非本案註冊當時所定之利害關係人，且據以評定所
        引用之法條不當，可知評定之證據及理由顯然無一可採；再者，系爭聯合商
        標與據以評定商標在字母數多寡不同，且整體圖樣差別顯然予人寓目印象自
        迥然有別，又讀音上一般消費者僅能逐字唱呼，故亦可區別；綜上所述，一
        般商品購買人於異時異地隔離觀察或連續唱呼之際，客觀上尚無產生混同誤
        認之虞，應非屬近似之商標；由此，系爭聯合商標之使用應無使人混同誤認
        相同於據以評定商標之虞，加以系爭聯合商標與據以評定商標所指定使用之
        商品性質各有別，則根本無誤認購買之情形可言。又引證兩案之「日商．光
        洋公司」雖似為「機械用軸承」之製造廠，而原告卻為具知名度之汽車用零
        件之製造商，且製造系爭聯合商標產品歷經十五年之久亦廣為使用，已無置
        疑。參加人無端提起評定所引用之法條，即無前揭條款之適用，懇請鈞法判
        決撤銷原處分及訴願決定，並發回被告更為審定，以符商標法旨，並維原告
        之合法之權益。
    (二)被告主張：
      1.「商標評定案件適用註冊時之規定，但其申請或提請評定之程序適用評決時
        之規定」為現行商標法第七十七條之一第二款所明定。而註冊已滿十年之商
        標，違反第二十五條第二項第一款規定者，利害關係人得申請商標主管機關
        評定其註冊為無效，暨商標專用期間申請延展註冊，有商標法第三十七條第
        一項第一款至第八款情形之一者，不予核准，復為現行商標法第五十二條第
        三項及第二十五條第二項第一款所規定。是參照上述規定意旨，對註冊已滿
        十年之商標，且專用期間亦延展註冊者，僅得評定其延展註冊為無效。又商
        標專用權屆滿後之延展註冊，性質上乃係更新註冊，所應適用之法律，乃延
        展註冊時之法律，是延展註冊評定所應適用之法律為延展註冊時之法律，復
        經行政院台六十七經字第一○二四四號函釋在案。查本件被評定之註冊第四
        三九五○三號「薇裕及圖KOYO UJ18973 VOCI」聯合商標係於七十八年四月
        十六日獲准註冊，並於八十七年四月十六日延展註冊，而參加人於九十一年
        六月二十一日申請評定時，本件商標註冊已滿十年，是其延展註冊之評定，
        核應適用八十二年十二月二十二日修正公布之商標法，合先敘明。
      2.商標圖樣「襲用他人之商標或標章有致公眾誤信之虞者」，不得申請註冊，
        為本件商標註冊時商標法第三十七條第一項第七款所明定。所謂「襲用他人
        之商標或標章有致公眾誤信之虞」，係指商標本身相同或近似於他人之商標
        或標章，有使一般消費者誤信其所表彰之商品來源或產銷主體而購買之虞而
        言。又本款之適用應指以不公平競爭之目的，非出於自創而抄襲他人已使用
        之商標或標章申請註冊並有致公眾誤信之虞者；所襲用者不以著名商標或標
        章而使用於同一或類似商品為限，復為同法施行細則第三十一條所明定。本
        法所稱利害關係人，係指該商標之註冊對其權利或利益有影響之關係者，為
        同法第八條所明定。復據被告公告商標法利害關係人認定要點二（一）：因
        系爭商標涉訟之訴訟當事人為利害關係人，則參酌本案參加人檢送台灣南投
        地方法院檢察署刑事傳票影本，參加人因違反商標法案件遭地檢署傳喚，參
        加人應得認定符合前揭利害關係人認定要點，為商標法第八條所稱之利害關
        係人，合先敘明。
      3.查本件系爭註冊第四三九五○三號「薇裕及圖KOYO UJ18973 VOCI」商標圖
        樣係由中文「薇裕」及「KOYO UJ18973 VOCI」呈圓弧狀置於圓形框內所構
        成，其中圖樣內之外文及數字「UJ18973」似型號之標示，而外文「KOYO」
        為單獨一字，應為引人注意之主要部分之一，與據以評定之註冊第一五九七
        八號「光洋KOYO」、第一八○○八五號「KOYO」等商標圖樣單純之外文「
        Koyo」相較，二者均有相同外文「KOYO」，易予人同一系列商標商品之聯想
        ，於異時異地隔離觀察，在外觀及觀念上有使人產生混同誤認之虞，應屬構
        成近似之商標。
      4.又查外文「Koyo」係日商光洋精工股份有限公司英文名稱特取部分及使用於
        各種軸承、油封、農工機械器具等商品之商標，除在日本、澳洲、加拿大、
        美國等世界多國獲准註冊外，早自五十二年起即陸續在我國獲准註冊第一五
        九七八號、第一八○○八五號等商標，並經延展註冊在案。該據以評定「
        Koyo」商標商品，除於其日本國擁有良好之信譽外，更透過歐亞等各地分公
        司輸出世界各國，在台灣其商標商品復自一九九四年起透過總代理培林貿易
        有限公司持續進口我國市場販售，一九九四年間在台銷售金額已逾新台幣四
        億元以上，一九九七年間更逾新台幣五億元以上，此外復透過專業之「機械
        月刊」、「機械工業雜誌」、「台灣區汽車材料商同業名錄」等廣泛密集刊
        登廣告宣傳，而該據爭商標之商譽亦分別於一九五九、一九九四年為「日本
        商標大事典」、「日本商標名鑑」所刊載，凡此業經被告所為中台異字第八
        七○三○一、八八○八一九、九一○三一五號商標異議審定書、中台評字第
        八七○四四一號商標評定書及台北高等行政法院八十九年度訴字第一三九七
        號判決暨最高行政法院九十年度判字第一九○五號判決等認定在案。鑒於日
        本為我國鄰近國家，貿易資訊交流迅速，人民觀光往來頻繁，該據以評定商
        標所表彰之信譽堪認已為我國相關事業或消費者所知悉。從而原告以前述構
        成近似之外文，作為系爭註冊第四三九五○三號「薇裕及圖KOYO UJ18973
        VOCI」商標圖樣申請註冊，指定使用於性質具關聯性之各種汽、機車零件及
        其組件之萬向接頭、十字接頭商品，客觀上自有使人對其所表彰之商品來源
        或產製主體發生混淆誤信之虞，應有首揭法條規定之適用。
      　綜上論述，被告原處分，洵無違誤，敬請駁回原告之訴。
    (三)參加人主張：
      1.本件原告所提出之理由為(1)系爭註冊第四三九五○三號「薇裕及圖KOYO
        UJ18973 VOCI」聯合商標與據以評定註冊第一五九八七號「光洋KOYO」及第
        一八○○八五號「KOYO」，構成近似與否。(2)系爭聯合商標是否襲用自據以
        評定商標，而有致公眾誤信之虞，是否有以不公平競爭之目的，非出於自創
        而抄襲他人已使用之商標。(3)本案之評定申請人（即參加人），其能作為本
        評定案之利害關係人，主要是該參加人仿冒原告之系爭聯合商標，其為規避
        刑責，始對系爭聯合商標提起評定案之申請，然查參加人之用此兩引證案作
        為據以評定之證據，如其所主張，系爭聯合商標被撤銷而不復存在，但其先
        前之仿冒行為，是否反而有侵害據以評定商標之公訴刑責呢？因之，其利害
        關係人之主張顯有違法理正義之嫌。(4)系爭聯合商標之外文「KOYO UJ18973
        VOCI」內所示之「KOYO」與原告所有註冊第四四三六六四號「莊國士KOYOLB
        」及註冊第六四一二九八號「KOYOLB UJ」之英文「KOYOLB」及「KOYOLB UJ
        」為近似之再申請註冊，所以焉能能認定系爭聯合商標就是抄襲自據以評定
        商標呢？(5)系爭聯合商標自七十七年申請註冊後，其使用系爭商標為我國賺
        取為數可觀之外匯乃為事實，其歷年使用系爭聯合商標之銷售報稅都在新台
        幣億元以上之金額，因知其使用該系爭聯合商標於我國內亦較據以評定商標
        為早，是系爭聯合商標註冊非為襲用他人之商標，亦非有以不公平競爭之目
        的才提起註冊之申請者等由，據為本件起訴之理由。
      2.惟查本件原告起訴所主張之理由，誠令人不知所云、不明所以，蓋依系爭商
        標註冊時商標法第三十七條第一項第七款規定：商標圖樣襲用他人之商標或
        標章有致公眾誤信之虞者，不得申請註冊；又同條項第十二款前段規定：商
        標圖樣相同或近似於他人同一商品或類似商品之註冊商標者，亦不得申請註
        冊。而所謂襲用他人之商標或標章，係指商標圖樣本身相同或近似於他人之
        商標或標章。被襲用者不以著名商標或標章為必要，兩者所指定使用之商品
        或服務不以同一或類似為限，只要具有關連性即可。而所謂有致公眾誤信之
        虞者，係指有使一般消費者誤信其所表彰之商品來源或產銷主體而購買之虞
        而言。又本款之適用應指以不公平競爭之目的，非出於自創而抄襲他人已使
        用之商標或標章申請註冊並有致公眾誤信之虞者，所襲用者不以著名商標或
        標章而使用於同一或類似商品限，復為同法施行細則第三十一條所明定。
      3.本件原告系爭註冊第四三九五○三號「薇裕及圖KOYO UJ18973 VOCI」聯合
        商標圖樣係由中文「薇裕」及「KOYO UJ18973 VOCI」呈圓弧狀置於圓形框
        內所構成，其中圖樣內之外文及數字「UJ18973」似型號之標示，而外文「
        KOYO」為單獨一字，應為引人注意之主要部分之一，與據以評定之註冊第一
        五九七八號「光洋KOYO」、第一八○○五號「KOYO」等商標圖樣單純之外文
        「KOYO」相較，二者均有相同外文「KOYO」，故兩者圖樣之外文KOYO相同，
        於異時異地隔離觀察，難謂無使一般商品購買者誤認係屬同一系列商品之虞
        ，應屬構成近似之商標。再者判斷商標之近似與否，應就其主要部分隔離觀
        察有無引起混同誤認之虞以為斷。又商標在外觀、觀念或讀音方面有一近似
        者，即為近似之商標；商標圖樣上之外文字母相同、或僅少數字母不同，而
        外觀相似，有混同誤認之虞者，為外觀近似。經查原告之KOYO與日商光洋精
        工股份有限公司之KOYO英文特取部分相同，異時異地隔離觀察或連貫唱呼，
        依客觀認定自必使公眾產生混淆誤認之虞。且衡諸常情，英文共有二十六個
        字母，其以英文排列組合做為商標標識，為數相當可觀，難以數計，而各自
        創作結果相同者，機率微乎其微，殆不可能。
      4.又查外文「KOYO」係日商光洋精工股份有限公司英文名稱特取部分及使用於
        各種軸承、油封、農工機械器具等商品之商標，除在日本、澳洲、加拿大、
        美國等世界多國獲准註冊外，早自民國五十二年起即陸續在我國獲准註冊第
        一五九七八號、第一八○○八五號等商標，並經延展註冊在案，自較原告民
        國七十七年始申請註冊甚早。又該據以評定「KOYO」商標商品，除於其日本
        國擁有良好之信譽外，更透過歐亞等各地分公司輸出世界各國，在臺灣其商
        標商品復自一九九四年起透過總代理培林貿易有限公司持續進口我國市場販
        售，一九九四年間在台銷售金額已逾新台幣四億元以上，一九九七年間更逾
        新台幣五億元以上，此外復透過專業之「機械月刊」、「機械工業雜誌」、
        「台灣區汽車材料商同業名錄」等廣泛密集刊登廣告宣傳，而該據以評定商
        標之商譽亦分別於一九五九、一九九四年為「日本商標大事典」、「日本商
        標名鑑」所刊載，凡此業經被告中台異字第八七○三○一、八八○八一九、
        九一○三一五號商標異議審定書、中台評字第八七○四四一號商標評定書及
        台北高等行政法院八十九年度訴字第一三九七號判決暨最高行政法院九十年
        度判字第一九○五號判決認定在案。鑒於日本為我國鄰近國家，貿易資訊交
        流迅速，人民觀光往來頻繁，該據以評定商標所表彰之信譽堪認已為我國相
        關事業或消費者所知悉。
      5.本件原告以與他人頗具知名度之商標KOYO相同之外文KOYO，作為系爭聯合商
        標圖樣申請註冊，且未能說明其如何自創，難謂無以不公平競爭之目的，非
        出於自創而抄襲，據以使一般商品購買者誤認係屬同一系列商品之虞，故本
        件原告之系爭聯合商標與日商光洋精工股份有限公司之KOYO著名商標構成近
        似，要屬可信。再查本件原告之實際負責人廖益龍，因違反商標法案件被台
        灣南投地方法院檢察署檢察官提起公訴，並被台灣南投地方法院以其連續意
        圖欺騙他人，於類似商品，使用近似於他人註冊商標之圖樣，被判處有期徒
        刑六月，而在前揭該判決當中就系爭聯合商標構成近似之事實與理由均詳細
        調查，故事實理由均非常明確。綜上所述，本件原告系爭KOYO聯合商標其涉
        嫌抄襲日商光洋精工公司之事實已昭然若揭，實無容原告再混淆視聽、模糊
        焦點，本件原告抄襲他人之商標，剽竊他人之創意，以圖獲取不法之利益，
        其行為已涉及不法，猶大放厥詞，侈言其所抄襲剽竊他人之商標為國家賺取
        為數可觀之外匯，沾沾自喜，實令人不敢茍同。
　　理  由
一、按商標專用權屆滿後之延展註冊，性質上乃係更新註冊，所應適用之法律，乃延
    展註冊時之法律。查本件被評定之註冊第四三九五○三號「薇裕及圖KOYO
    UJ18973 VOCI」聯合商標係於七十八年四月十六日獲准註冊，並於八十七年四月
    十六日延展註冊，而參加人於九十一年六月二十一日申請評定時，本件商標註冊
    已滿十年，是其延展註冊之評定，核應適用八十二年十二月二十二日修正公布之
    商標法，合先敘明。次按，商標圖樣「襲用他人之商標或標章有致公眾誤信之虞
    者」，不得申請註冊，為系爭聯合商標延展註冊時商標法第三十七條第一項第七
    款所明定。所謂「襲用他人之商標或標章有致公眾誤信之虞」，係指商標本身相
    同或近似於他人之商標或標章，有使一般消費者誤信其所表彰之商品來源或產銷
    主體而購買之虞而言。又本款之適用應指以不公平競爭之目的，非出於自創而抄
    襲他人已使用之商標或標章申請註冊並有致公眾誤信之虞者；所襲用者不以著名
    商標或標章而使用於同一或類似商品為限，復為同法施行細則第三十一條所明定
    。又按，商標法所稱利害關係人，係指該商標之註冊對其權利或利益有影響之關
    係者，為同法第八條所明定。復據被告公告商標法利害關係人認定要點二（一）
    ：因系爭商標涉訟之訴訟當事人為利害關係人，則參酌本案參加人檢送台灣南投
    地方法院檢察署刑事傳票影本，參加人因涉嫌仿冒系爭聯合商標，違反商標法案
    件遭地檢署傳喚，自得認定符合前揭利害關係人認定要點，為商標法第八條所稱
    之利害關係人，對系爭聯合商標申請評定。均合先敘明。
二、本件原告於七十七年八月三日以「薇裕及圖KOYO UJ18973 VOCI」聯合商標（圖
    樣如附圖一所示），指定使用於當時商標法施行細則第二十四條所定商品及服務
    分類表第八十二類之各種汽機車零件及其組件，向被告申請註冊，經被告准列為
    註冊第四三九五○三號聯合商標，並於八十七年四月十六日延展註冊。嗣參加人
    於九十一年六月二十一日以系爭聯合商標有違註冊時商標法第三十七條第一項第
    七款之規定，檢具註冊第一五九七八號「光洋KOYO」、第一八○○八五號「KOYO
    」等商標（圖樣如附圖二所示），對之申請評定；案經被告審查，認系爭聯合商
    標圖樣係由中文「薇裕」及「KOYO UJl8973 VOCI」呈圓弧狀置於圓形框內所構
    成，其中圖樣內之外文及數字「UJl8973」似型號之標示，而外文「KOYO」為單
    獨一字，應為引人注意之主要部分之一，與據以評定商標圖樣單純之外文「Koyo
    」相較，二者均有相同外文「KOYO」，易予人同一系列商標商品之聯想，於異時
    異地隔離觀察，在外觀及觀念上有使人產生混同誤認之虞，應屬構成近似之商標
    。又查外文「Koyo」係關係人公司日商光洋精工股份有限公司英文名稱特取部分
    及使用於各種軸承、油封、農工機械器具等商品之商標，除在日本、澳洲、加拿
    大、美國等世界多國獲准註冊外，早自民國五十二年起即陸續在我國獲准註冊第
    一五九七八號、第一八○○八五號等商標，並經延展註冊在案，該據以評定「
    Koyo 」商標商品，除於其日本國擁有良好之信譽外，更透過歐亞等各地分公司
    輸出世界各國，在台灣地區其商標商品復自西元一九九四年起透過總代理培林貿
    易有限公司持續進口我國市場販售，一九九四年間在台銷售金額已逾新台幣四億
    元以上，一九九七年間更逾新台幣五億元以上，此外復透過專業之「機械月刊」
    、「機械工業雜誌」、「台灣區汽車材料商同業名錄」等廣泛密集刊登廣告宣傳
    ，而該據爭商標之商譽亦分別於一九五九、一九九四年為「日本商標大事典」、
    「日本商標名鑑」所刊載，凡此業經被告中台異字第八七○三○一、八八○八一
    九、九一○三一五號商標異議審定書、中台評字第八七○四四一號商標評定書及
    台北高等行政法院八十九年度訴字第一三九七號判決暨最高行政法院九十年度判
    字第一九○五號判決等認定在案；鑒於日本為我國鄰近國家，貿易資訊交流迅速
    ，人民觀光往來頻繁，該據以評定商標所表彰之信譽堪認已為我國相關事業或消
    費者所知悉。從而原告以前述構成近似之外文，作為系爭聯合商標圖樣之一部分
    申請註冊，復指定使用於與關係人所產製商品性質具關聯性之各種汽、機車零件
    及其組件之萬向接頭、十字接頭商品，客觀上有使人對其所表彰之商品來源或產
    製主體發生混淆誤信之虞，自有首揭法條規定之適用，乃為系爭商標之註冊應為
    無效之處分。原告不服，依序提起訴願及行政訴訟；兩造及參加人之主張，各如
    事實欄所載，其爭點厥為系爭聯合商標是否有違延展註冊時商標法第三十七條第
    一項第七款之規定，而應為延展註冊無效之處分？
三、經查，由參加人檢送之證據資料觀之，其據以評定之日商光洋精工股份有限公司
    所有之「Koyo」商標，早自民國五十二年起即在我國獲准註冊為第一五九八七號
    、第一八○○八五號商標，並均獲延展註冊，且自一九九四年起透過代理商行銷
    我國市場，並於期刊雜誌廣泛密集刊登廣告宣傳等情，均經被告於多件商標異議
    審定書、商標評定書暨本院及最高行政法院法院判決，認定該等據以評定商標使
    用於各種軸承、油封、農工機械器具等商品上之信譽及品質，於系爭商標八十七
    年獲准延展註冊前已為我國消費者所知悉，因此，被告認定，據以評定商標所表
    彰之商品信譽於系爭商標延展註冊日前已為我國消費者所知悉，並無不合。原告
    以相同之外文「KOYO」作為系爭商標圖樣之一部分延展註冊，並指定使用於與據
    以評定商標使用之各種軸承、油封、農工機械器具等性質相關聯之各種汽機車零
    件及其組件等商品，客觀上自難謂無使一般消費者對其所表彰商品之來源或產製
    主體產生混淆誤信之虞，應有首揭法條規定之適用。至原告所舉被告中台異字第
    八三○五二二號之商標異議審定書，就原告所有第六三五三九二號「薇裕NSKUJ
    」商標，認定與「「NSK」商標非近似乙節，核其案情與本件有別，尚難比附援
    引，執為本件系爭聯合商標與據以評定商標不近似之論據。從而，被告所為系爭
    聯合商標之延展註冊應為無效之處分，洵無違誤，訴願決定予以維持，亦無不合
    。原告仍執前詞訴請撤銷，為無理由，應予駁回。
據上論結，本件原告之訴為無理由，依行政訴訟法第九十八條第三項前段，判決如主
文。
中　　　華　　　民　　　國　　九十三　　年　　　九　　　月　　二十九　　日
                            臺 北 高 等 行 政 法 院  第 一  庭
                                           審 判 長 法  官  徐瑞晃
                                                    法  官  蕭惠芳
                                                    法  官  李得灶
右為正本係照原本作成。
如不服本判決，應於送達後二十日內，向本院提出上訴狀並表明上訴理由，如於本判
決宣示後送達前提起上訴者，應於判決送達後二十日內補提上訴理由書（須按他造人
數附繕本）。
中　　　華　　　民　　　國　　九十三　　年　　　十　　　月　　　一　　　日
                                                    書記官  陳清容
